臺灣高等法院民事裁定
110年度抗字第34號
抗  告  人  顏子文  

上列抗告人因與相對人世運村大廈管理委員會間排除侵害事件，
對於中華民國109年12月16日臺灣士林地方法院108年度訴字第18
53號所為裁定提起抗告，本院裁定如下： 
    主  文
原裁定廢棄。
    理  由
一、抗告意旨略以：伊起訴請求排除相對人世運村大廈管理委員
    會（下逕稱相對人）之侵害，原法院於民國109年11月26日
    裁定命伊補正相對人之法定代理人或有實施訴訟權之人。伊
    於109年12月8日具狀補正管理負責人為陳建興，其已經新北
    市汐止區公所核備等情，應已合法，縱認陳建興資格不符，
    原法院未闡明此節，遽以伊未依法補正而駁回起訴，尚有未
    洽。爰提起抗告，請求廢棄原裁定等語。
二、按當事人無訴訟能力者，應由法定代理人合法代理，此為訴
    訟成立要件，其有無欠缺，法院應依職權調查之。倘法院認
    當事人有未經合法代理之情形，於裁定駁回原告之訴前，應
    先賦與原告補正之機會，命其補正合法之法定代理人（最高
    法院104年度台抗字第180號裁定參照）。次按，審判長應向
    當事人發問或曉諭，令其為事實上及法律上陳述、聲明證據
    或為其他必要之聲明及陳述；其所聲明或陳述有不明瞭或不
    完足者，應令其敘明或補充之，民事訴訟法第199條第2項亦
    有明文，此審判長（或獨任法官）之闡明權同時並為其義務
    ，審判長未盡此項必要之處置，違背闡明義務者，其訴訟程
    序即有重大瑕疵（最高法院43年台上字第12號判例參照）。
三、經查，抗告人於原法院對相對人起訴請求排除侵害，起訴狀
    列溫芳春為相對人之法定代理人（見原法院湖調卷第6頁）
    。原法院以溫芳春雖經世運村大廈第11屆區分所有權人會議
    選任為管理委員，並推選為主任委員，但該會議係由無召集
    權人召開，溫芳春當選決議自始無效，於109年11月26日裁
    定（下稱系爭裁定）命抗告人於裁定送達後7日內補正相對
    人之法定代理人或依法就世運村大廈公共事務有訴訟實施權
    人為相對人，逾期未補正，即駁回抗告人之訴，裁定於109
    年12月3日送達抗告人等節，有系爭裁定及送達證書可證（
    見原審卷第404-406頁）。抗告人於109年12月8日陳報世運
    村大廈管理負責人於109年5月2日變更為陳建興，所有事務
    均由其負責，並提出新北市汐止區公所函、財政部北區國稅
    局函、新北市政府勞動檢查處函為證（見原審卷第412-421
    頁）。可見抗告人已於系爭裁定所命期限內補正其認為之相
    對人法定代理人陳建興，並說明依據。原法院就抗告人之補
    正，雖據公寓大廈管理條例第29條規定，及世運村大廈業已
    組成管理委員會，應依同條例第25條第3項規定推舉召集人
    ，並由召集人儘速召開區分所有權人會以重新選舉管理委員
    ，不得擅自更改社區治理方式直接推選管理負責人，世運村
    大廈推選陳建興為管理負責人之行為無效各節，而認抗告人
    未依法補正相對人之法定代理人。但前述新北市汐止區公所
    函記載其知悉存參相對人之負責人為陳建興，前述財政部北
    區國稅局、新北市政府勞動檢查處函亦均記載相對人之負責
    人為陳建興；且世運村大廈推選管理負責人公告記載：「區
    分所有權人（共計128人）連署推選陳建興先生擔任社區成
    立管委會召集人（管理負責人）」（見原審卷第290頁），
    似可認陳建興已經世運村大廈推選為召集人、管理負責人，
    而得由陳建興召集區分所有權人會議選出管理委員，並推選
    主任委員以補正起訴要件之欠缺。則原法院認陳建興之選任
    程序不合法，非相對人法定代理人時，應向同時為世運村大
    廈區分所有權人之抗告人曉諭，令就陳建興是否為召集人一
    事為必要之陳述，並給予相當時間陳報陳建興是否召集區分
    所有權人會議，主任委員是否選出等事。本件原法院於駁回
    前未向抗告人闡明上開各節，即以抗告人未依法補正，依民
    事訴訟法第249條第1項但書規定駁回抗告人之訴，尚有未洽
    。抗告意旨指摘原裁定不當，求予廢棄，為有理由，爰由本
    院將原裁定廢棄，發回原法院另為妥適之處理。 
四、據上論結，本件抗告為有理由，裁定如主文。   
中　　華　　民　　國　　110 　年　　1 　　月　　27　　日
                  民事第十一庭  
                        審判長法  官  李慈惠
                              法  官  謝永昌
                              法  官  趙雪瑛
正本係照原本作成。
本裁定除以適用法規顯有錯誤為理由外，不得再抗告。如提起再
抗告，應於收受送達後10日內委任律師為代理人向本院提出再抗
告狀。並繳納再抗告費新臺幣１千元。
中　　華　　民　　國　　110 　年　　1 　　月　　28　　日
　　　　　　　　　　　　　    書記官  郭晋良